臺灣高等法院臺南分院刑事裁定
110年度毒抗字第326號
抗  告  人
即  被  告  張人元


上列抗告人因聲請觀察勒戒案件，不服臺灣嘉義地方法院中華民
國110年4月9日裁定（110年度毒聲字第188號），提起抗告，本
院裁定如下：
    主  文
抗告駁回。
    理  由
一、抗告意旨略以：抗告人即被告甲○○業經臺灣嘉義地方法院裁
    定送勒戒處所觀察、勒戒。惟抗告人前於民國109年10月23
    日在某KTV外面門口旁邊向一不認識之女子購買內含愷他命
    之香菸，抗告人完全不知道裡面有添加第二級毒品甲基安非
    他命，請檢察官及法院再調查，抗告人並非有意施用甲基安
    非他命，且抗告人之父母均已年老，抗告人係家中之經濟來
    源，為此不服提起抗告云云。
二、按犯毒品危害防制條例第10條之罪者，檢察官應聲請法院裁
    定，或少年法院（地方法院少年法庭）應先裁定，令被告或
    少年入勒戒處所觀察、勒戒，其期間不得逾2月，毒品危害
    防制條例第20條第1項定有明文。
三、本件抗告人抗告意旨雖否認其知悉其所施用之毒品係甲基安
    非他命，並辯稱：伊係於109年10月23日在某KTV外面門口旁
    邊，向一不認識之女子購買內含愷他命之香菸，伊完全不知
    道裡面有添加第二級毒品甲基安非他命，伊並無施用甲基安
    非他命之犯意云云。惟查：　
㈠、警方於109年10月24日1時9分許經抗告人同意採集其尿液，送
    臺灣檢驗科技股份有限公司以酵素免疫法（EIA）初步檢驗
    ，再以氣相層析質譜儀分析法（GC/MS）確認檢驗，結果呈
    甲基安非他命及ketamine(愷他命)陽性反應等情，有109年1
    1月6日臺灣檢驗科技股份有限公司濫用藥物檢驗報告、同意
    書、嘉義市政府警察局第一分局北鎮所毒品危害防制條例案
    尿液送驗姓名對照表（見偵卷第21、22、27頁）在卷可佐，
    再參以抗告人於第2次警詢供承「(問：...現警方提示毒品
    尿液檢驗報告供你檢視，警方於109年10月24日1時9分，經
    你同意在本所對你採集之尿液檢體（編號1A0000000)，送驗
    後毒品安非他命、愷他命類卻呈現陽性反應，你做何解釋？
    ）我只有施用我第1次筆錄中所供稱之摻有毒品之香菸，但
    其實該摻有毒品香菸內的毒品成分我不清楚，所以我認定該
    摻有毒品之香菸內有安非他命及愷他命成分。」等語(見偵
    卷第14-15頁)，及於偵查中供承「(問：採尿前何時、地及
    以何方式施用安非他命?)109年10月23日晚上11點左右，在
    嘉義市○區○○○路○○○○○○000號房施用的。」等語(見偵卷第35
    頁反面)。準此，抗告人基於施用第二級毒品甲基安非他命
    之犯意，於109年10月23日晚上11時許，在嘉義市○區○○○路0
    0號之禾楓汽車旅館305號房內，施用甲基安非他命1次之犯
    行，堪予認定。
㈡、又依抗告人警詢、偵查及抗告意旨所陳，其於前揭時、地，
    係因施用其向某姓名年籍不詳之成年女子所購買內摻有毒品
    之香菸，而致採尿送驗之結果呈甲基安非他命及ketamine（
    愷他命）陽性反應，惟抗告人亦一再陳稱其不知道該名女子
    之真實姓名、年籍，該名女子亦未留下任何之聯絡方式（見
    偵卷第9頁反面、16頁反面)，檢察官及法院自無從傳喚該名
    女子到庭作證，並藉此釐清抗告人是否確僅係向該名女子購
    買摻有愷他命之香菸，係因該名女子私自一併摻入甲基安非
    他命，而致抗告人採尿送驗之結果呈甲基安非他命及ketami
    ne（愷他命）陽性反應，則抗告人所辯上情，是否屬實，已
    非無疑。又本件抗告人所採集尿液送驗結果，甲基安非他命
    濃度高達7,660ng∕mL，大於確認檢驗之閾值500ng∕mL，且亦
    大於甲基安非他命線性範圍之上限濃度6,000ng∕mL，鑑定機
    關並據此判定為甲基安非他命陽性反應，有上開濫用藥物檢
    驗報告在卷可參，足認抗告人尿液內所含甲基安非他命之濃
    度極高，是其施用甲基安非他命之量應非微量。再者，甲基
    安非他命、愷他命均屬警方嚴格查緝之毒品，且因甲基安非
    他命之成癮性、濫用性及對社會危害性均較愷他命為高，而
    屬毒品危害防制條例第2條第2項第2款之第二級毒品，愷他
    命則屬同條項第3款之第三級毒品，且持有、販賣第二級毒
    品之刑罰均較第三級毒品嚴竣，另單純施用第三級毒品則不
    處以刑罰，是揆諸常理，甲基安非他命之市場價格應較愷他
    命為高。準此，倘抗告人僅向其毒品上手購買摻有愷他命之
    香菸者，衡情其毒品上手應不會摻入市場價格較為高昂且相
    當數量之甲基安非他命於內，再佐以上開㈠抗告人於警詢及
    偵查中之供承，堪認抗告人上開所辯，應係事後卸責之詞，
    要難採信。
㈢、此外，抗告人前未曾因施用毒品案件經送觀察、勒戒或強制
    戒治，有臺灣高等法院被告前案紀錄表（見本院卷第15頁)
    附卷可按，則檢察官依據前開規定向原審法院聲請裁定送觀
    察、勒戒，原審法院並據以裁定抗告人應送勒戒處所觀察、
    勒戒，洵屬有據。又毒品危害防制條例第20條第1項、第3項
    關於觀察、勒戒之規定，係屬強制規定，除有毒品危害防制
    條例第21條、第24條之情形，可排除適用觀察、勒戒之程序
    外，只要違反毒品危害防制條例第10條之規定者，檢察官即
    應向法院聲請裁定其入勒戒處所觀察、勒戒，法院並應據以
    裁定，尚無自由斟酌以其他方式替代或得以其他原因免予執
    行之權。
四、綜上所述，檢察官偵查後，審酌個案情形，本於職權並未依
    毒品危害防制條例第24條第1項為附完成戒癮治療之緩起訴
    處分，而係向原審聲請裁定將抗告人送觀察、勒戒，難認有
    何違誤。準此，原審依檢察官之聲請，裁定應將抗告人送勒
    戒處所施以觀察、勒戒，經核於法尚無不合。抗告人以上開
    情詞，據以提起抗告，為無理由，應予駁回。
五、據上論斷，應依刑事訴訟法第412條，裁定如主文。 
中　　華　　民　　國　　110 　年　　4 　　月　　30　　日
                  刑事第四庭    審判長法　官  郭玫利
                                      法　官  曾子珍
                                      法　官  陳金虎
以上正本證明與原本無異。
不得再抗告。 　　　　　　　　　　　　　             　　                                      書記官  蘇文儀
中　　華　　民　　國　　110 　年　　4 　　月　　30　　日